【裁判字號】    97,交易,231
【裁判日期】    970530
【裁判案由】    過失傷害
【裁判全文】
臺灣臺中地方法院刑事判決             97年度交易字第231號
公  訴  人  臺灣臺中地方法院檢察署檢察官
被      告  甲○○
上列被告因過失傷害案件，經檢察官提起公訴（97年度調偵字第
459號），本院判決如下：
    主    文
甲○○因過失傷害人，處拘役伍拾日，如易科罰金，以新臺幣壹
仟元折算壹日，減為拘役貳拾伍日，如易科罰金，以新臺幣壹仟
元折算壹日。
    犯罪事實
一、甲○○於民國九十五年十一月四日下午五時十五分許，騎乘
    車牌號碼ＢＺＹ─一三七號重型機車，沿臺中縣大肚鄉○○
    路由北往南方向行駛，途經太平路十五─三號前，本應注意
    車前狀況，並隨時採取必要之安全措施，且依當時之情形，
    並無不能注意之情事，竟疏未注意及此，適值丙○○騎乘腳
    踏車由東向西穿越太平路，上開機車與腳踏車發生擦撞，致
    丙○○人車倒地，受有頭部外傷合併左腦傷出血之傷害。甲
    ○○肇事後扶起丙○○並送返家，告知丙○○之子林金進發
    生交通事故一事，並留下個人資料後離去。嗣丙○○家屬查
    覺丙○○手腳顫抖有異，經送醫後，始查悉受有上開傷害。
二、案經丙○○之子林金進及丙○○之妻乙○○訴由臺中縣警察
    局烏日分局報告臺灣臺中地方法院檢察署檢察官偵查起訴。
    理    由
一、按被告以外之人於審判外之陳述，雖不符前四條（指刑事訴
    訟法第一百五十九條之一至第一百五十九之四）之規定，而
    經當事人於審判程序同意作為證據，法院審酌該言詞陳述或
    書面陳述作成之情況，認為適當者，亦得為證據，又當事人
    、代理人或辯護人於法院調查證據時，知有第一百五十九條
    第一項不得為證據之情形，而未於言詞辯論終結前聲明異議
    ，視為有前項之同意，刑事訴訟法第一百五十九條之五第一
    項、第二項亦有明文。本件被告就檢察官提出之證據之證據
    能力，均未於言詞辯論終結前聲明異議，自視為同意，合先
    敘明。
二、訊據被告固坦承就其於上開時、地騎乘機車行經該處而與騎
    乘腳踏車之被害人丙○○發生交通事故之事實，惟矢口否認
    有過失傷害犯行，辯稱：當時其車速約時速三十至四十公里
    ，機車左前方撞到對方腳踏車前輪，對方往左側跌倒，對方
    是忽然出現在其面前，看到時就煞車減速，但來不及煞停就
    撞上，其看到對方時已經在其左前方，當時其直行沿太平路
    ，撞到時對方與其呈垂直，但其沒有看到對方是否是從路的
    對面過來，該地點是在太平路與八巷路口附近，撞到時其已
    經過了路口，其並未違反交通規則，係對方突然出現在其面
    前，殊不知其過失何在云云。惟查：被害人丙○○確因本件
    交通事故受有頭部外傷合併左腦傷出血之傷害等情，業據證
    人即告訴人林金進於偵查中證述明確，並有道路交通事故現
    場圖、交通事故調查報告表（一）（二）、現場照片六幀、
    被害人之澄清綜合醫院診斷證明書影本一紙、澄清綜合醫院
    病歷影本一份附卷可憑。被告雖辯稱其並無過失云云，而臺
    灣省臺中縣區車輛行車事故鑑定委員會以肇事經過情況無法
    詳儘確定明瞭，未便鑑定云云，有臺灣省臺中縣區車輛行車
    事故鑑定委員會九十六年七月十八日中縣鑑字第０九六五五
    ０二０二二號函在卷可參。然被告於審理中自承：現場交通
    情形就其往前看，對向也沒有大車，都沒有聽到車聲；當時
    是傍晚，沒有很暗，有點昏暗，還沒有開路燈，其機車大燈
    也還沒開，因為當時其覺得現場沒有車，騎的也不快，路邊
    路燈也沒有亮，所以沒有打開車燈等語，顯見事故當時雖係
    傍晚，但光線充足，視距良好，車流量亦少。被告復於審理
    中供稱：其僅知道撞到時的角度大概與其垂直；對方腳踏車
    沒有騎很快，但是沒有注意到其，因為其要煞車前還有叫一
    聲「啊」，因為當時很慌張，其叫一聲後對方才要轉頭看其
    這方向，應該是聽到其聲音才回頭看；對方車速沒有很快等
    語，參以被害人係騎乘腳踏車，且係民國十五年四月七日生
    （有其年籍資料可憑），本件車禍時已八十歲，以被害人年
    齡及騎乘之交通工具觀之，自不可能在該處高速行駛。按汽
    車行駛時，駕駛人應注意車前狀況，並隨時採取必要之安全
    措施，道路交通安全規則第九十四條第三項定有明文。查本
    件交通事故發生時被害人車速不快，現場視線良好，車流量
    亦小之情形下，倘被告確有注意車前狀況，當能適時查覺被
    害人迅速處置，而能避免本件交通事故，是被告顯有過失甚
    明。又倘被害人係疏未注意而逕行橫越太平路而發生本件交
    通事故，然被害人是否具有過失，均無解於被告之刑事責任
    。再者，被告因其上開過失行為發生本件交通事故，致被害
    人受有上開傷害之結果，二者間具有相當因果關係亦明。本
    件事證明確，被告上揭過失傷害犯行堪予認定，應予依法論
    科。
三、核被告所為，係犯刑法第二百八十四條第一項前段之過失傷
    害罪。爰審酌被告於本件過失傷害犯行應負之過失程度，又
    本件所致之告訴人所受之傷勢非輕，及被告坦承事故經過，
    惟否認犯行，復未能與告訴人達成民事和解等犯罪後態度等
    一切情狀，量處如主文所示之刑，並諭知易罰金之算標準。
    又被告犯罪時間在九十六年四月二十四日以前，查無中華民
    國九十六年罪犯減刑條例不予減刑之情形，應依同條例第二
    條第一項第三款之規定減其宣告刑二分之一，並諭知易科罰
    金之折算標準。
據上論斷，依刑事訴訟法第二百九十九條第一項前段，刑法第二
百八十四條第一項前段、第四十一條第一項前段，刑法施行法第
一條之一，中華民國九十六年罪犯減刑條例第二條第一項第三款
、第七條、第九條，判決如主文。
本案經檢察官丁○○到庭執行職務。
中    華    民    國    97    年    5     月    30    日
                  刑事第十四庭  法  官  陳  葳
上正本證明與原本無異。
如不服本判決，應於收受送達後10日內向本院提出上訴書狀（應
敘述具體理由並附繕本）。
上訴書狀如未敘述理由，應於上訴期間屆滿後20日內補提理由書
於本院。
                                書記官  張雅如
中    華    民    國    97    年    5     月    30    日
附錄法條：
刑法第二百八十四條第一項：
因過失傷害人者，處六月以下有期徒刑、拘役或五百元以下罰金
，致重傷者，處一年以下有期徒刑、拘役或五百元以下罰金。


司法院資訊處製作；財團法人民間司法改革基金會備份。
